【裁判字號】    97,台上,2395
【裁判日期】    971113
【裁判案由】    損害賠償
【裁判全文】
最高法院民事判決            九十七年度台上字第二三九五號
上  訴  人  甲○○
訴訟代理人  劉佳田律師
被 上訴 人  寬璐國際有限公司
法定代理人  乙○○
上列當事人間請求損害賠償事件，上訴人對於中華民國九十七年
七月三十日台灣高等法院台中分院第二審更審判決（九十七年度
重上更(二)字第五號），提起上訴，本院判決如下：
    主  文
原判決廢棄，發回台灣高等法院台中分院。
    理  由
本件被上訴人主張：伊向第一審共同被告林如蓁承租坐落台中市
西屯區○○里○○路二三二號房屋（下稱系爭房屋）以為經營外
國家具之倉庫，於民國九十年十月六日林如蓁委請第一審共同被
告李清江修繕屋頂漏水，未告知李清江系爭房屋內存放易燃之家
具物品，指示其施作時應加以注意防範，致李清江燒焊時疏未注
意，燒焊之火星掉落屋內引起火災，燒毀伊所有家具等物，因而
受有新台幣（下同）一千九百八十二萬三千四百三十六元之損害
。另上訴人於林如蓁委請其施作屋頂防漏工程時，未為任何防範
措施前，竟指示李清江攜帶燒焊之氧氣及乙炔等工具並進行燒焊
，因而引起火災，亦應負共同侵權行為責任。本件火災之發生係
因李清江、上訴人施作不慎及林如蓁定作或指示有過失所致，依
民法第一百八十九條規定，除李清江、上訴人應依共同侵權行為
負責外，定作人林如蓁亦應負損害賠償之責，林如蓁、上訴人併
應與李清江依民法第一百八十五條規定負共同侵權行為責任，爰
求為命上訴人、林如蓁與李清江連帶給付六百一十萬一千六百一
十三元及自九十一年四月三十日起算法定利息之判決（被上訴人
逾此請求部分及李清江部分均已受敗訴判決確定；另對林如蓁請
求部分，亦經三審判決被上訴人敗訴確定，不在本院審判範圍）
。
上訴人則以：本件失火刑事訴訟程序中並未認定伊為共同侵權行
為人，被上訴人對伊提起附帶民事訴訟，難謂合法。又伊與李清
江於施工前並不相識，李清江於第一次警訊時自陳係其自行攜帶
所有氧氣乙炔到現場，其於審判中所述「燒焊工具是甲○○叫我
帶去的，是甲○○叫我燒」等語，乃卸責之詞；是應否使用氧氣
乙炔，承攬人李清江應自行判斷；況李清江係直接受林如蓁之委
請，與伊無關等語，資為抗辯。
原審維持第一審所為上訴人敗訴之判決，駁回其上訴，係以：按
因犯罪而受損害之人，於刑事訴訟程序得附帶提起民事訴訟，對
於被告及依民法負賠償責任之人，請求回復其損害。前項請求之
範圍，依民法之規定，刑事訴訟法第四百八十七條定有明文。準
此，附帶民事訴訟之被告，並不以刑事案件之被告為限，凡依民
法負賠償責任之人，均包括在內。本件刑事判決既認定李清江與
上訴人共同前往系爭事故地點修漏施工，且二人議決由李清江先
以氧氣乙炔將石綿膠熔化之施工方法，上訴人亦在旁查看，已指
明上訴人與李清江就系爭事故有行為分擔甚明，則被上訴人主張
上訴人為共同侵權行為人，對之提起附帶民事訴訟，並無不合。
次查，被上訴人主張其承租系爭房屋供作經營外國家具之倉庫，
因林如蓁僱請上訴人修繕屋頂之漏水，先前多次修漏，仍未根治
，乃指示李清江先以氧氣乙炔將石綿膠團熔化，李清江施工時疏
未注意，於焊接時引起火災，致其所有庫存家具等物焚毀之事實
，為上訴人所不爭執，且經原法院以九十一年度上易字第一０六
七號判處李清江失火罪刑確定在案，有該刑事判決乙件可稽，堪
信為真正。又查，上訴人既自承石綿膠因含瀝青油性，遇火會燃
燒，則以其從事修漏之專業工作，知悉石綿膠遇火會燃燒，須用
焊燒方法去除舊石綿團塗抹處，應更加注意防範火災之發生，而
上訴人知悉倉庫內堆置易燃物品，為兩造不爭之事實，且本件火
災發生前，上訴人已受林如蓁委請前往修繕補漏多次，均無法完
全防漏，是林如蓁乃聯絡上訴人會同李清江共同修漏等情，亦經
林如蓁陳明在卷。上訴人在本件火災發生之前，確曾多次至系爭
房屋修漏，熟知漏水位置、原因，倘先焊燒鐵柱後再塗抹石綿膠
之屋頂裂縫處方能根本修漏。上訴人於九十年十月六日台中市消
防局訪談時亦坦承「我指導李清江要如何工作後…」；李清江於
第一審亦陳證：「…九十年十月四日我打電話給被告三（指上訴
人）約定十月六日下午二時許到現場，要我帶氧氣乙炔及電焊到
場，十月六日下午我和被告三（指上訴人）在現場，他帶我從後
面爬上屋頂，當時無其他人在場，被告三（指上訴人）已經修補
過幾次知道漏水處，並且指出位置後，叫我當場施工，我當時疏
忽沒注意房屋下方有無人員或器具，我施作時被告三（指上訴人
）均在旁監看。…」各等語，是上訴人於本件火災當日確與李清
江至系爭房屋修漏，並在旁指導、監督，則本件工程係上訴人與
李清江共同承作無訛。而上訴人指示李清江以氧氣乙炔將石綿膠
團熔化之施工方法施作，導致石綿膠團掉落，石綿膠團會燃燒，
家具物品亦為易燃物，其不法燒燬被上訴人所有庫存家具等物品
，自有過失，且就火災之發生與其過失行為，有相當因果關係甚
明。至李清江由何人僱用，均不影響上訴人本件應負過失侵權責
任。是以，上訴人指示李清江施用氧氣乙炔不慎，而引燃本件火
災，且其等過失行為均為發生火災，所生損害之共同原因，即行
為關連共同，自應負共同侵權行為之連帶賠償責任。末查，被上
訴人置於倉庫內之家具等物品，於火災後經南山公證有限公司（
下稱南山公司）派員前往鑑定結果，認定其內貨物業已全燬，無
一貨品完好，損失額以一千六百一十萬二千三百七十一元為合理
，經評估椅類鐵件廢鐵殘值為二千元，淨損額為一千六百一十萬
零三百七十一元。另營業生財設備部分，依市場行情核估值為五
十八萬六千零三十五元，折舊後實際損失額為十四萬六千五百零
九元，扣除廢鐵殘值三百元，淨損額為十四萬六千二百零九元。
再營業裝修辦公隔間天花板地毯等材料部分，依市場行情核估值
為五十八萬六千五百八十一元，折舊後實際損失額為二十五萬三
千一百二十七元，扣除廢鐵殘值一千元，淨損額為二十五萬二千
一百二十七元，此有南山公司出具之報告書乙份可稽。而上揭調
查報告係被保險人即被上訴人與保險人明台產物保險股份有限公
司（下稱明台公司）間所為公證調查結果，其就各項損害調查情
形，尚屬公正合理。上訴人既無法提出反證而為質疑，自堪信為
真。被上訴人受損失總計為一千六百四十九萬八千七百零七元。
惟保險人明台公司已就本件火災所生之損害理賠被上訴人一千零
三十九萬七千零九十四元，有上揭報告書載明可稽。按損害賠償
權利人事先為受到毀損之物締結保險契約者，該保險給付請求權
與所發生之損害事故，並非出於同一原因，故賠償義務人固不得
請求扣減，惟損害賠償請求權人於請求保險公司理賠後，依保險
法第五十三條將產生保險人之代位請求權，則損害賠償請求權人
向賠償義務人請求時，自應將從保險公司獲得保險給付之相當數
額予以扣減。準此，被上訴人所受損失一千六百四十九萬八千七
百零七元，扣除上揭保險理賠金額一千零三十九萬七千零九十四
元，則被上訴人依共同侵權行為之法律關係，請求上訴人與李清
江連帶給付六百一十萬一千六百十三元及自訴狀繕本送達翌日即
九十一年四月三十日起算之法定遲延利息，為有理由，應予准許
等詞，為其判斷之基礎。
原審採為判決基礎之書證，雖上訴人對之並不爭執其真正，亦祇
能認為有形式的證據力，至其實質的證據力之有無，即其內容是
否足以證明待證之事實，自應由事實審法院提示兩造為適當完全
之言詞辯論，使當事人得盡其攻擊防禦之能事，始得本於辯論之
結果加以斟酌。查被上訴人就其財產所受之損失雖有南山公司出
具之報告書可證，然上訴人對該項證據，稱係受第三者之委託，
並非受法院之囑託，屬私文書，未經調查，並無證據力云云（見
原審重上卷第六三頁）。原審竟未於言詞辯論期日將此項證據提
示予兩造，命為適當完全之言詞辯論，即逕將之援引為判決之基
礎，其訴訟程序即有重大瑕疵，而基此所為之判決，自屬違背法
令。上訴論旨，指摘原判決不當，求予廢棄，非無理由。
據上論結，本件上訴為有理由。依民事訴訟法第四百七十七條第
一項、第四百七十八條第二項，判決如主文。
中    華    民    國  九十七  年   十一   月   十三   日
                      最高法院民事第五庭
                          審判長法官  劉  延  村
                                法官  許  澍  林
                                法官  黃  秀  得
                                法官  童  有  德
                                法官  許  正  順
      本件正本證明與原本無異
                                      書  記  官
中    華    民    國  九十七  年   十一   月  二十四  日
                                                      V


司法院資訊處製作；財團法人民間司法改革基金會備份。
